---
title: "Prova Final"
format: html
editor: visual
---

## Prova Final

### Questão 1

Considere as notas dos instrumentos de uma orquestra descritas no vetor numérico nomeado em Notas e os instrumentos que atingiram o limite de volume descritos no vetor lógico nomeado em LimiteVolume:

#### Notas

```{r}
Notas <- data.frame(Instrumento = c("Violino", "Viola", "Violoncelo", "Contrabaixo", "Flauta", "Clarinete", "Oboé", "Trompete", "Trombone", "Percussão"),
                    Notas = c(56, 59, 76, 38, 50, 37, 62, 93, 62, 52),
                    Limite_Volume = c(FALSE, FALSE, TRUE, FALSE, FALSE, FALSE, TRUE, TRUE, TRUE, FALSE))
```


a) A raiz quadrada da média das notas dos instrumentos é:

b) A mediana das notas dos instrumentos que atingiram o limite de volume é:

c) A maior nota entre os instrumentos que não atingiram o limite de volume é:

d) Considerando que instrumentos com nota entre 40 e 69 precisam de ajustes, o número de instrumentos que precisam de ajustes e atingiram o limite de volume é: 

e) O desvio-padrão das notas dos instrumentos que atingiram o limite de volume é:

### Questão 2

Um entusiasta gastronômico está em uma jornada para explorar restaurantes listados no guia Michelin. O viajante começou sua aventura no Restaurante Per Se em New York, USA. Após saborear as delícias do restaurante, ele segue para a cidade mais próxima que abriga um restaurante reconhecido no guia Michelin.

Para calcular a distância entre os restaurantes, utilizaremos a equação de Haversine, uma fórmula eficaz para medir distâncias entre pontos de latitude e longitude na superfície esférica da Terra.

A equação de Haversine para calcular a distância (d) entre dois pontos na superfície de uma esfera (como a Terra) a partir das coordenadas de latitude, em radianos, (φ1, φ1) e longitude (λ1, λ2) é dada por

$$
d=2⋅rarcsin((sin2(φ2−φ12)+cosφ1⋅cosφ2⋅sin2(λ2−λ12)^(1/2))
$$

em que r

é o raio da Terra (aproximadamente 6,371 km). Neste contexto, responda as questões a seguir.

    Dica: Implemente a função haversine_distance para calcular a distância entre dois pontos na superfície da Terra. Verifique a necessidade de converter as coordenadas de latitude e longitude para radianos.

    Utilize o banco de dados michelin.csv para obter as informações necessárias.

    Quantos quilômetros o entusiasta precisa viajar para visitar o próximo restaurante com 1 Star ?

### Questão 3

Considere os bancos de dados BoardGames1 e BoardGames2 para responder as questões que seguem. Os bancos apresentam uma série de informações sobre jogos de tabuleiro.

Importante: Ao incluir respostas do tipo string, certifique-se de que a mesma corresponde exatamente ao que está contido nos bancos de dados. Caso contrário, o sistema vai considerar que sua resposta está incorreta.

a) Dentre os jogos cujo nome (name) contém exatamente 2 palavras, quantos possuem nota média (average) maior que 7.5?

b) Quantos jogos possuem o sinal de exclamação na descrição (description)? Considere apenas os jogos lançados após 2010 (yearpublished).

```{r}
exclamação <- sum(BoardGames_Junto$description %like% "!" & BoardGames_Junto$yearpublished > 2010)
print(exclamação)
```

c) Considere os jogos que admitem no máximo 12 jogadores(as) (maxplayers) e que possuem tempo mínimo de jogo (minplaytime) superior a 70. Dentre estes, quantos não contém a letra K no nome (name)?

```{r}
M12_M70 <- BoardGames_Junto %>%
  filter(maxplayers == 12 & minplaytime > 70)

sem_K <- M12_M70 %>%
  filter(name %like% "k")
```


d) Dentre os jogos lançados em 1996 (yearpublished), qual possui a maior quantidade de avaliações (users_rated)? Considere apenas os jogos cujo tempo máximo de jogo (maxplaytime) é 120 minutos.

```{r}
Av_1996 <- BoardGames_Junto %>%
  filter(yearpublished == 1996 & maxplaytime == 120) %>%
  group_by(name) %>%
  summarize(conta = sum(users_rated, na.rm = TRUE)) %>%
  arrange(desc(conta)) %>%
  slice(1)
print(Av_1996)
```


e) Dentre os jogos lançados em 1995 (yearpublished), qual possui a maior quantidade de caracteres na descrição (description)? Considere apenas os jogos cuja idade mínima para jogar (minage) é dada por um número par.


## Questão 4

Feriados são épocas importantes tanto para confraternizações, descansos e para viagens. Diversos países celebram diferentes feriados e com isso, muitas pessoas aproveitam para viajar.

Os dados contidos em tuesdata <- tidytuesdayR::tt_load('2024-12-24') contêm duas tabelas, uma com informações sobre feriados globais e outra sobre a quantidade de passageiros mensais em aeroportos.

Nota: Caso não consiga abrir o pacote, busque no Google alternativas para fazer a leitura da base de dados, por exemplo, direto de uma url.

Instruções: Não manipule o nome dos feriados, nem dos países. Considere apenas informações completas.

Acerca dos dados fornecidos, responda as seguintes questões:

No ano de 2012 houveram quantos feriados no(a) país Hungary?

a) Em qual mês do ano de 2014 houve mais feriados no(a) país Hungary?

b) Quantos passageiros (Total) foram registrados no aeroporto do(a) país Uk no mês com maior número de feriados do ano de 2013?

c) Qual ano teve a maior média de passageiros do tipo International nos aeroportos do(a) país Switzerland?

d) Qual país teve a maior quantidade de feriados públicos no ano de 2017?

e) Qual ano teve a maior quantidade de passageiros nos aeroportos do(a) país Lithuania?